【裁判字號】    89,訴,341
【裁判日期】    890229
【裁判案由】    損害賠償
【裁判全文】
臺灣高雄地方法院民事判決  八十九年度訴字第三四一號
    原      告  乙○○
    被      告  甲○○
右當事人間請求損害賠償事件，本院判決如左：
    主    文
被告應給付原告新台幣貳拾玖萬伍仟貳佰元，及自民國八十九年一月八日起至清償日
止按年利率百分之五計算之利息。
訴訟費用由被告負擔。
本判決於原告以新台幣壹拾萬元供擔保後得假執行。
    事    實
甲、原告方面：
  一、聲明：求為判決如主文第一項所示及為以供擔保為條件之假執行宣告。
  二、陳述：
    (一)被告甲○○意圖為自己不法之所有，參加原告於民國八十七年八月十日起會之
      每月新台幣（下同）一萬元之民間互助會，於同年九月十日第一次標會時即以
      二千八百元之高價標取會款，詐取原告二十九萬五千二百元會款後，即未再給
      付任何死會會款。
    (二)按因故意或過失，不法侵害他人之權利者，負損害賠償責任。故意以背於善良
      風俗之方法加損害於他人者，亦同。民法第一百八十四條第一項定有明文。本
      件被告以參加民間互助會為名向原告詐取二十九萬五千二百元會款。爰依侵權
      行為之法律關係請求被告給付如訴之聲明。
  三、證據：提出互助會單一張為證。
乙、被告方面：
  一、聲明：求為判決駁回原告之訴。
  二、陳述：伊標取互助會時，並無詐欺之意思，亦有意願要還原告之互助會款，然
      目前無此能力。
丙、本院依職權調閱八十八年度易字第一七二三號刑事卷。
    理    由
一、原告主張被告參加原告於八十七年八月十日起會之每月一萬元之民間互助會，於
    同年九月十日第一次標會時即以二千八百元之高價標取會款，取得會款二十九萬
    五千二百元會款後，即未再給付任何死會會款等情，業據原告提出互助會單一紙
    為證，並有本院八十八年度易字第一七二三號刑事判決附卷可稽，復經本院調取
    八十八年度易字第一七二三號刑事卷核閱屬實，被告對上情亦不否認，原告主張
    自堪信為真實。被告雖辯稱其標取互助會款時時並無詐欺犯意云云。惟查被告參
    加原告於八十七年八月十日起會之每會一萬元互助會，於同年九月十日第一次標
    會時即以二千八百元之高價得標，取得原告交付之二十九萬五千二百元會款後，
    自此拒不繳交死會會款，迄今仍未清償分文。足見被告標取互助會款時，係佯以
    嗣後會如期繳交會款，使原告誤信為真，而交付被告標得之會款，又被告於取得
    標得之會款後即拒不再繳交會款，迄今分文未清償，益徵其標會取得會款時即有
    為自己不法所有之意圖，又被告因詐欺（包含本件在內）之犯罪事實，業經本院
    判處有期徒刑一年，此有本院八十八年度易字第一七二三號刑事判決在卷足憑，
    復經本院調取該刑事卷核閱無訛，被告諉辯其無詐欺犯意云云，要屬卸責之詞，
    不足採信。
二、按「因故意或過失，不法侵害他人之權利者，負損害賠償責任。故意以背於善良
    風俗之方法加損害於他人者，亦同。」民法第一百八十四條第一項定有明文。本
    件被告施用詐術參加原告擔任會首民間互助會，使原告陷於錯誤，而交付其二十
    九萬五千二百元會款，自係因故意，不法侵害原告之財產權，應負損害賠償責任
    。從而，原告依侵權行為之法律關係請求被告給付二十九萬五千二百元，及自八
    十九年一月八日起至清償日止按年利率百分之五計算之利息，即屬正當，應予准
    許。
三、原告陳明願供擔保，聲請宣告假執行，核無不合，爰酌定相當擔保金額准許之。
四、結論：原告之訴為有理由，依民事訴訟法第七十八條，第三百九十條第二項，判
    決如主文。
中      華      民      國    八十九    年      二      月    二十九    日
                              臺灣高雄地方法院民事庭
~B法      官  郭錦茂
右為正本係照原本作成。
如不服本判決，應於送達後廿日內，向本院提出上訴狀並表明上訴理由，如於本
判決宣示後送達前提起上訴者，應於判決送達後十日內補提上訴理由書（須附繕本）。
~B法院書記官  林誠桂
中      華      民      國    八十九    年      三      月      四      日


司法院資訊處製作；財團法人民間司法改革基金會備份。
